臺灣高等法院刑事判決　　　　　　　　　　　　　九十一年度上易字第二二號
　　上　訴　人　台灣板橋地方法院檢察署檢察官
　　被　　　告　乙○○
　　　　　　　　丙○○
　　右一被　告
　　選任辯護人　葉大慧
右上訴人因被告偽造文書等案件，不服臺灣板橋地方法院九十一年度易字第三二六號
，中華民國九十一年六月十一日第一審判決（起訴案號：臺灣板橋地方法院檢察署九
十年度偵續字第七一號）提起上訴，本院判決如左：
    主  文
上訴駁回。
    理  由
一、公訴意旨略以：被告乙○○積欠甲○○票據債務新台幣（下同）十二萬元，甲○○於民國（下同）八十九年三月十日業已取得執行名義，依法請求強制執行乙○○所投資，位於台北縣三重市○○路○段六０九巷十八號三樓之三之中華康多精
    工股份有限公司（以下簡稱中華康多精公司）之股份，然乙○○與該公司負責人
    丙○○（二人係兄弟關係），於將受強制執行之際，基於意圖損害甲○○債權之
    犯意聯絡，將其投資之股份一萬股虛載轉讓予丙○○之女不知情之陳乃鈺（被訴
    毀損債權部分，業經原審判決公訴不受理確定）；乙○○、丙○○並明知為不實
    之事項，而基於犯意聯絡，分由陳文治於八十九年八月一日具狀，向台灣板橋地
    方法院民事執行處陳報：「債務人（指乙○○）業於本（八十九）年五月一日離
    職，並將持有股份讓與他人，因此債務人於陳報人處並無任何股份或應領薪津可
    供扣押。」不實事項，而使債權人甲○○無從執行，使公務員登載於職務所掌之
    公文書，而足生損害於甲○○及執行機關辦理強制執行之正確性，因認被告二人
    共同涉犯刑法第二百十四條之使公務員登載不實罪嫌云云。
二、本件公訴人認被告等人涉犯刑法第二百十四條之使公務員登載不實罪嫌，無非係
    以被告乙○○之勞健保資料均由中華康多精公司投保，至八十九年十二月一日始
    行退保，此有勞工保險被保險人投保資料表明細、中央健康保險局九十年八月十
    五日健保承字第０九０００二九五六二號函附卷可稽。又投保單位員工離職，本
    應於離職當日由公司填寫退保表寄勞工保險局，辦理退保，此有勞工保險局九十
    年二月十三日九十保承字第一００一七一八號書函影本附卷可參，堪認被告乙○○於八十九年五月一日時，尚任職於該公司為論罪之依據。
三、惟訊之被告乙○○、丙○○均堅決否認涉有右揭使公務員登載不實之犯行，被告
    乙○○辯稱：伊之前積欠丙○○借款十五萬元，嗣於八十九年四月十七日將投資
    中華康多精公司一萬股之股份轉讓丙○○，以抵銷伊先前積欠丙○○之該欠款，
    伊二人之股份轉讓確實真正；又伊旋於八十九年五月一日離職，有伊出入境台胞
    證紀錄證明，並從伊之所得稅申報僅至四月之資料可稽，再因伊離職後前途未明
    ，無所依止，所以勞工保險仍未退保，伊確已離職，嗣中華康多精公司向法院提
    出聲明異議之陳報狀，伊根本不知情等語。被告丙○○則辯稱：乙○○以前曾數
    次向伊借款共十五萬元未還，嗣於八十九年四月十七日始將其所持有中華康多精
    公司之股權移轉予伊抵銷該欠款，之後其於八十九年四月十八日出國，薪水領到
    八十九年四月份，五月一日起即離職，而伊以公司名義向執行法院提出聲明異議
    之陳報狀，係依據法院之扣押執行命令陳報，並無不實，事前亦未告知乙○○該
    陳報狀之事等語。
四、經查：
    (1)被告乙○○在中華康多精公司所持有股份一萬股，確實業經其本人於八十九年
      四月十七日，讓與被告丙○○，用以抵銷其前欠被告丙○○十五萬元之債務，
      並於同年七月二十四日繳納證券交易稅，及將股票辦理過戶於丙○○指定之人
      即其女陳乃鈺之事實，迭經被告乙○○、丙○○二人於偵審中供述甚詳，互核
      一致，並有借據四張、轉讓書、財政部臺灣省北區國稅局年度證券交易稅一般
      代徵稅額繳款書及中華康多精公司股票各一張在卷可稽（見他字卷第二六至二
      七頁），參以被告丙○○、乙○○係分別於八十九年七月二十五日或二十六日
      始收受台灣板橋地方法院民事執行處所核發之扣押命令，有其二人提出之三重
      郵局掛號函件投遞簽收清單及下面有註記2000、07、25、十一時收到等字樣之
      執行命令在卷可憑（見他字卷第四十一頁、偵續卷第一四三、一四四頁），則
      其二人在未獲知執行法院欲扣押被告乙○○在中華康多精公司所有股份之前，
      即繳納證券交易稅，並辦妥股票之過戶轉讓，衡情應無作假之理；況質之告訴
      人甲○○於本院亦供稱：「（你怎麼認為他們股份轉讓陳報不實？）因為乙○○將受強制執行之際轉讓債權我才告他毀損債權，我沒有告他股份轉讓不實在
      的問題」，「（你認為他們股份轉讓是否實在？）他們有拿證券交易的憑據，
      所以他們的股份轉讓應該是實在的」，「（為何地方法院判他們沒有轉讓不實
      ，你又聲請檢察官上訴？）我雖然認為他們的股份轉讓實在，但他當時公司還
      有薪水，我應該可以執行，所以他們這個部分聲明異議不實」等語（見本院第
      三六頁），俱見被告丙○○於八十九年八月一日以中華康多精公司名義具狀向
      台灣板橋地方法院民事執行處陳報：「債務人（指乙○○）業將持有股份讓與
      他人，因此債務人於陳報人處並無任何股份可供扣押」部分，要屬實在，灼然
      甚明。
    (2)其次，投保單位員工離職，應於離職當日由公司填寫退保表寄勞工保險局，辦
      理退保，此有勞工保險局九十年二月十三日九十保承字第一００一七一八號書
      函影本附卷可參（見偵續卷第七三頁）。而被告乙○○任職於中華康多精公司
      ，其至八十九年十二月一日始行退保，有前揭勞工保險被保險人投保資料明細
      在卷可稽（見偵續卷第八一頁），足見被告乙○○係於八十九年十二月一日始
      行離職，而非八十九年五月一日即已離職甚明，否則，其任職公司豈可能於其
      離職後遲延長達七個月之久始向勞保局辦理退保之理。至被告乙○○雖於八十
      九年四月十八日曾出境，然於八十九年五月十六日即入境，且之前於八十八年
      仍任職期間亦多次出入境，亦有內政部警政署入出境管理局九十一年三月十八
      日境信昌字第０九一０００九五九八號函在卷足稽，則其上開出境紀錄自無從
      作為其確已於八十九年五月一日離職之佐證，另被告乙○○申報所得稅，雖僅
      申報至八十九年四月間，及中華康多精公司之員工薪資表，雖僅製作被告乙○○薪資領到八十九年四月份，惟所得稅之申報並非當年當月申報，而係次年申
      報，況扣繳義務人即為被告丙○○，其既已向法院陳報共同被告乙○○已於八
      十九年五月一日離職，嗣於次年申報所得稅時，公司自會扣繳被告乙○○之薪
      資至該年四月及製作其領取薪資至該年四月，故亦難以所得稅之申報及公司製
      作之薪資表認定被告確已於八十九年五月一日離職。是被告二人辯稱：乙○○
      係於八十九年五月一日離職一節，應不足採，亦即被告丙○○於八十九年八月
      一日以中華康多精公司名義具狀向台灣板橋地方法院民事執行處陳報：「債務
      人（指乙○○）業於本（八十九）年五月一日離職，因此債務人於陳報人處並
      無應領薪津可供扣押」部分，應屬不實。
    (3)惟按刑法第二百十四條所謂使公務員登載不實罪，須一經他人之聲明或申請，
      公務員即有登載之義務，並依其所為之聲明或申請予以登載，而屬不實之事項
      ，始足構成（最高法院七十六年度台上字第三五七０號、七０八三號判決可資
      參照）。查本件被告乙○○本人並未曾具狀向執行法院為任何聲明，且無證據
      足資證明被告丙○○之向執行法院提出上開聲明異議陳報狀與其有何犯意聯絡
      ，已難令被告乙○○就該陳報狀不實之處負責，另被告丙○○雖有該聲明異議
      陳報狀之提出，惟第三人依強制執行法之規定，向執行法院提出書狀聲明異議
      ，係屬執行程序之進行，與當事人向法院提出書狀（如答辯狀、辯論狀）係屬
      訴訟行為之進行相同，法院（公務員）並無登載之義務，其內容之真實與否均
      應依強制執行法或民事訴訟法之規定，由當事人以訴訟解決之，故執行法院並
      未依其聲明異議，而有登載之義務或為任何登載之行為，僅依訴訟程序告知當
      事人向管轄法院提起訴訟，揆諸前開說明，其行為尚與使公務員登載不實罪之
      構成要件不合。
五、此外，復查無其他積極証據足資証明被告等人有何使公務員登載不實之犯行，被
    告二人犯罪，應尚屬不能證明，原審因而諭知其二人此部分均無罪，於法洵無不
    合，公訴人循告訴人之請求，砌詞指摘原判決不當，非有理由，應予駁回。
據上論斷，應依刑事訴訟法第三百六十八條，判決如主文。
本案經檢察官田炳麟到庭執行職務
中      華      民      國    九十一    年      九      月     二十     日
                              台灣高等法院刑事第十二庭
                                  審判長法  官  劉  景  星
                                        法  官  陳  志  洋
                                        法  官  陳  博  志
右正本證明與原本無異。
不得上訴。
                                        書記官  吳  鎮  鑫
中      華      民      國     九十一   年      九      月    二十三    日
    242
